【裁判字號】    89,交上易,1656
【裁判日期】    890530
【裁判案由】    過失傷害
【裁判全文】
臺灣高等法院臺中分院刑事判決                八十九年度交上易字第一六五六號
    上  訴  人  臺灣臺中地方法院檢察署檢察官
    被      告  甲○○
    選任辯護人  張仕賢
                朱元宏
右上訴人因被告過失傷害案件，不服臺灣臺中地方法院八十七年度交易字第七六六號
，中華民國八十九年五月三十日第一審判決（起訴案號：臺灣臺中地方法院檢察署八
十七年度偵字第二六一二七號），提起上訴，本院判決如左：
      主  文
原判決撤銷。
甲○○因過失傷害人，處拘役伍拾日，如易科罰金，以佰元折算壹日。
      事  實
甲○○於民國八十七年六月十三日下午，駕駛ＱＯ－八二二九號自用小客車，沿臺中
縣太平市○○路由南往北方向行駛，至同日下午四時許，途經該路五九八號前時，原
應注意汽車行駛時，駕駛人必須注意車前狀況及兩車併行之間隔，並隨時採取必要之
安全措施，以避免發生危險事故，而依當時天候、視界及路況等客觀情況，並無不能
注意之情事，詎其竟疏未注意車前狀況，並隨時採取必要之安全措施，致從後方追撞
前行由乙○○所騎乘車號ＳＳＨ－九二三號機車左後車身，使乙○○機車因而向左側
滑倒，因而受有左鎖骨骨折之傷害。甲○○於肇事後雖曾下車探視，但未及等候警方
到場處理即逕行駕車離去，嗣經路人抄下其車號交乙○○報警始查獲。案經乙○○訴
由臺中縣警察局霧峰分局報請臺灣臺中地方法院檢察署檢察官偵查起訴。
      理  由
一、訊據被告甲○○固坦承於前揭時間，駕車途經前開路段，並下車探視倒地之被害
    人乙○○等情不諱，然矢口否認有何過失傷害之犯行，辯稱：其當時車行至該路
    段時，恰遇前方紅燈，前面有停約五、六部車，其停車後突感車身有稍微震動一
    下，待下車觀看始發現被害人之機車倒在其自用小客車旁邊，本件應係被害人騎
    乘機車途經前開路段，因路面有拓寬工程進行中，自行跌倒在其車身旁受傷，其
    確未追撞被害人機車云云。惟查右開犯罪事實，業據被害人於警訊、偵查、原審
    及本院調查中迭次指訴綦詳，並有診斷書一紙在卷可稽。參以被告於肇事時所駕
    駛之自用小客車與被害人所騎機車，經原審勘驗比對結果，小客車右前保險桿高
    度與機車車後突緣（位於車牌上方，為導流板兼後保險桿）；經本院勘驗結果，
    機車左後保險桿有擦痕且破裂（由被害人自行以鐵絲扣緊維持），其由被害人騎
    乘後之高度與小客車前保險桿相當，小客車之保險桿已更換，惟原材質為塑膠外
    包覆，此有勘驗筆錄及照片在卷可稽。又被告於事發後，經警通知調查卻無故拒
    絕接受調查，反而於翌日一早自行前往被害人住處，攜奶粉及新臺幣二萬元支票
    探視被害人，並對被害人告以「不夠的話再打電話給我」等語之事實，亦據本件
    受理承辦警員陳永祥及被害人之女婿紀文德於原審分別結證明確，且為被告所是
    認。苟被告非有撞擊被害人肇事之事實，其何需心虛至此﹖被告雖辯稱其係拿錢
    慰問，並非賠償云云；然果其意在慰問，理應於被害人正需醫藥費支出時，以現
    金挹注，豈有持支票交被害人，令其自行提兌供使用之理﹖又本件苟非被告肇事
    不顧被害人所受，逕行驅車離去，而係在現場安撫被害人以療傷止痛，豈有路人
    願為義助被害人而代為抄下被告車號交被害人持以報警之可能﹖被告雖又以證人
    林大興於原審之證言，及其車輛右前門把手處存有由上而下之垂直之擦痕，並有
    分散多處之凹點，高度且與被害人機車之把手、煞車柄及後視鏡高度相當，而機
    車後方之車牌及擋泥板部分，並無任何損壞或破裂之痕跡，被害人係朝左方倒地
    受傷，均與被害人所述遭被告追撞可能發生之結果相異，辯稱其未追撞被害人。
    然徵之證人林大興與被告原有下屬與上司之關係，其證詞已難免偏頗，且該證人
    於原審八十八年一月二十六日證稱：「我看到我們廠長（即被告）下來，但我沒
    有看到被害人如何倒地，也不知道是如何被撞，我只看到廠長突然下車，被害人
    扶著廠長的車門爬起來」，於八十九年一月六日卻證稱：「我看到告訴人的機車
    ，在被告車子的右前門斜靠倒下去」云云，又或證稱：「我看到我們廠長下來，
    也看到告訴人將機車扶起來」，或證稱：「機車是誰扶起來的我沒看到」云云，
    前後矛盾不一；且被害人既因本件事故受有左鎖骨骨折之傷，其如何能自行由被
    告車門側起身，或扶起機車，益足證該證人所證無非附和被告之詞，不足採信。
    至被告小客車右前門把手附近之刮痕，係點狀五處，僅鑰匙孔右下方約五公分有
    一處垂直擦痕長約二公分，此業經本院勘驗無訛，有勘驗筆錄及照片在卷可按，
    果如被告所稱，被害人係於其車停後始沿其右前門側倒下來受傷，則小客車所遺
    之刮痕，應係機車左側最外緣之照後鏡或把手接觸之單一線狀垂直刮痕，且被害
    人既已倒地，刮痕應無可能僅約二公分之短，又被害人果係斜倚被告車門而倒下
    ，既無重力下墜之壓迫，如何可能造成鎖骨骨折之傷﹖足證該小客車右前門之刮
    痕應非與被害人機車碰撞所遺。再者，本件被害人指訴肇事之經過係在二車同向
    行進間，二車各具不同之動能，因被告係擦撞被害人行進間之車後塑膠材質部位
    （最突緣），被告之小客車保險桿亦係塑膠材質外包覆，其撞擊之力量大小不定
    ，固未必足以造成機車之嚴重損壞，然其瞬間所加於被害人行進間機車之力量，
    必將干擾被害人機車原行進之動線，而造成操控不穩倒地，則倒地方向亦未必如
    垂直撞擊般，確定會往未受力之方向倒下。故被告事後以未必發生之結果，辯稱
    其確未撞擊被害人，亦無足採。本件事證明確，被告犯行堪予認定。
二、核被告所為，係犯刑法第二百八十四條第一項前段之過失傷害罪。原審未詳為審
    酌相關證據，遽為被告無罪之判決，難認無違誤，上訴意旨請求撤銷原判決，對
    被告依法論科，為有理由，自應由本院將原判決撤銷。爰審酌被告並無不良素行
    紀錄，本件車禍過失責任在被告，所生損害尚非重大，及事後飾詞卸責，態度非
    善等一切情狀，量處如主文第二項所示之刑，並諭知易科罰金之折算標準，以示
    懲儆。
據上論結，應依刑事訴訟法第三百六十九條第一項前段、第三百六十四條、第二百九
十九條第一項前段，刑法第二百八十四條第一項前段、第四十一條，罰金罰鍰提高標
準條例第一條前段、第二條前段，判決如主文。
本案經檢察官丙○○到庭執行職務。
中      華      民      國    八十九      年      九      月   二十八   日
                              臺灣高等法院臺中分院刑事第六庭
                                    審判長法  官  李  文  雄
                                          法  官  龔  永  昆
                                          法  官  邱  顯  祥
右正本證明與原本無異。
不得上訴。
                                          書記官  方  茂  焜
中      華      民      國    八十九      年      九      月   二十九   日
                                                                        Ｋ


司法院資訊處製作；財團法人民間司法改革基金會備份。
